臺灣高等法院交通事件裁定　　　　　　　　　　　　九十三年度交抗字第一七五號
　　抗告人即
　　異議人即
　　受處分人　甲○○
右抗告人因違反道路交通管理處罰條例案件，不服臺灣桃園地方法院，中華民國九十
三年一月三十日裁定（九十二年度交聲字第四五號），提起抗告，本院裁定如左：
    主  文
原裁定撤銷，發回台灣桃園地方法院。
    理  由
一、原裁定認定：受處分人即異議人甲○○，於民國九十二年七月二十五日下午二時
    許，駕駛其所有車號ＫＮ─五九００號自小客車，未懸掛前號牌，行經國道二號
    公路西向十五公里處時，為內政部警政署國道公路警察局第六隊警員攔檢舉發，
    原處分機關交通部公路總局新竹區監理所中壢監理站以其違犯道路交通管理處罰
    條例第十二條第一項第七款規定已領有號牌而未懸掛或不依指定位置懸掛，對受
    處分人裁處罰鍰新台幣（下同）三千六百元，並牌照吊銷，並無不合。受處分人
    異議意旨雖以其車輛前號牌遭人竊取，先以電話向桃園縣警察局平鎮分局報案，
    因執勤員警告以須親自報案，故駕有懸掛後車牌之車輛由住處經國道二號公路前
    往警察機關，途遭攔檢，警方因查無報案紀錄，誤為舉發等語。但受處分人車牌
    既遭人竊取，不搭其他交通工具至警察機關報案，卻執意駕駛未懸掛前車牌之車
    輛，行駛於道路，有違規之故意，無從解免其違規責任，因認其異議無理由，予
    以駁回，固非無見。
二、然查：(一)按道路交通管理處罰條例第十二條第一項第七款、第二項後段規定：「
    已領有號牌而未懸掛或不依指定位置懸掛者，處汽車所有人三千六百元以上一萬
    零八百元以下之罰鍰，並禁止行駛；號牌吊銷之」；而同條例第十四條第一款亦
    規定：「汽車行駛，牌照遺失或破損，不報請公路主管機關補發、換發或重新申
    請者，處汽車所有人三百元以上六百元以下罰鍰，並責令改正、補換牌照或禁止
    其行駛。」是前者規範乃已領有號牌，而不懸掛車牌，以逃避警方交通違規舉發
    或車輛來歷不明者之處罰；而後者規範汽車之牌照遺失或破損，尚未補發、換發
    或重新申請，卻仍在行駛之情形。二者立法意旨與構成要件均不同，裁罰金額亦
    差異甚大。如受處分人於舉發當時，確因前車牌失竊，如何加以懸掛？其情形與
    已領有號牌而未懸掛或不依指定位置懸掛者之構成要件，是否該當？或僅違反道
    路交通管理處罰條例第十四條第一款牌照遺失，尚未補發，仍在行駛之情形？
    (二)受處分人主張其所有車號ＫＮ─五九００號車牌失竊事實，提出有受處分人報
    案之中華電信股份有限公司通話明細報表、桃園縣政府警察局車牌遺失證明單及
    車牌失竊詳細資料畫面在卷可按（見原審卷第六頁、第七頁、第二十八頁）。而
    攔檢之員警係當時查詢無號牌遺失記錄，才加以舉發，並將查詢情形記載於舉發
    違反道路交通管理事件通知單上，則受處分人車輛號牌是否確已遺失？受處分人
    以電話報告警察機關，員警指示其親自報案，則號牌遺失是否必須親自報案？受
    處分人駕車前往警局報案，是基於警察指示，或欲出示車輛車牌失竊情形而善意
    之非出於故意或過失所為，亦與是否違規有關，亦應加以調查，始能認定其行為
    。抗告意旨指摘原裁定不當，尚非全無理由，應由本院將原裁定撤銷，發回原審
    法院詳為調查後，另為妥適之裁定。
三、據上論斷，應依道路交通管理處理條例第八十九條、刑事訴訟法第四百十三條前
    段，裁定如主文。
中　　　華　　　民　　　國　　九十三　　年　　　三　　　月　　三十一　　日
                            臺灣高等法院交通法庭
                                審判長法  官　洪　政　雄
                                      法  官　鄧　振　球
                                      法  官　趙　功　恆
右正本證明與原本無異。
不得再抗告。
                                      書記官　孫　佩　琳
中　　　華　　　民　　　國　　九十三　　年　　　三　　　月　　三十一　　日
